【裁判字號】    98,易,417
【裁判日期】    980508
【裁判案由】    竊盜
【裁判全文】
臺灣彰化地方法院刑事判決               98年度易字第417號
公  訴  人  臺灣彰化地方法院檢察署檢察官
被      告  丙○○
                    巷21號
                    （現於臺灣彰化監獄彰化分監執行中）
上列被告因竊盜案件，經檢察官提起公訴（98年度偵字第2607
號），本院判決如下：
    主  文
丙○○所犯罪名及處刑，均如【附表】所示，應執行有期徒刑貳
年，並應於刑之執行前，令入勞動場所強制工作，期間為年。
扣案鑰匙壹支沒收之。
    事實及理由
一、犯罪事實：
  (一)丙○○自民國（下同）89年間起有多項竊盜前科，97年間又
    犯竊盜案件，經本院97年度員簡字第384號判決處有期徒刑4
    月，98年1月18日執行期滿（構成累犯）。
  (二)丙○○雖然智識程度不高，謀職不易，但出監後父母仍予包
    容接受，給予丙○○基本溫飽生活，丙○○卻仍在外誤交損
    友，不肯腳踏實地謀生，遂養成竊盜之犯罪習慣，竟意圖為
    自己不法之所有，並基於竊盜之各別犯意，分別為下列竊盜
    行為：
  1.於98年3月11日凌晨2時40分許，在彰化縣員林鎮○○路○段
    26號「福寧宮」（非有人居住之建築物），用力推該右邊大
    門，讓木門與底下門檻產生縫隙，再伸手進入門檻後方開啟
    金屬插硝，拉開門檻潛入，以此方式踰越門扇進入該宮內，
    再至該宮櫃臺上拿取質地堅硬、足堪為兇器使用之剪刀一把
    ，以剪刀一邊的刀尖插入供桌上壓克力功德箱上鑰匙孔轉開
    後（功德箱之鑰匙孔受損未達致令不堪用程度），竊取功德
    箱內所有現金即新台幣（下同）300元，得手後款項花費完
    畢。
  2.於98年3月12日凌晨4時25分許之夜間，在前開「福寧宮」內
    ，以同樣踰越門扇、攜帶兇器之方法，竊取該宮所有現金35
    0元，得手後款項花用完畢。
  3.於98年3月13日凌晨2時30分許之夜間，在前開「福寧宮」內
    ，以同樣踰越門扇、攜帶兇器之方法，竊取該宮所有現金40
    0元，得手後款項花用完畢。
  4.於98年3月15日凌晨2時36分許之夜間，在前開「福寧宮」內
    ，以同樣踰越門扇、攜帶兇器之方法，竊取該宮所有現金45
    0元，得手後款項花用完畢。
  5.於98年3月16日凌晨3時10分許，在彰化縣埔心鄉○○村○○
    路○段335巷11號前，持其所有廢棄鑰匙1支，發動引擎竊取
    乙○○所有車牌號碼KSS-817號重型機車，得手後，供己作
    為代步之用。
  6.因丙○○上述1.2.3.4.犯行引起福寧宮廟方管理人員注意，
    廟方報警後決定於98年3月16日凌晨埋伏，丙○○仍不知警
    惕，於98年3月16日凌晨3時25分許之夜間，騎乘上述竊取所
    得之KSS-817號重型機車，前往前開「福寧宮」內，以同樣
    踰越門扇、攜帶兇器之方法，侵入福寧宮後，到供桌上著手
    竊取該宮功德箱內現金之際，恰為埋伏之該宮財務組長余春
    有及員警當場逮捕，並查扣上開失竊機車、福寧宮所有之剪
    刀1把（均業已發還）及上開鑰匙1支，竊盜犯行始未得逞。
二、認定事實之證據及理由：
  (一)被告於警偵訊、本院審理中，對上述事實均坦白承認。
  (二)證人（福寧宮財務組長）余春有及證人（機車所有人）乙○
    ○於警詢及偵查中之證述。
  (三)扣案機車鑰匙一把，及現場照片顯示之剪刀一把（上有「福
    寧宮」字樣）及車牌號碼KSS-817機車一台等物品、贓物認
    領保管單2紙、彰化縣警察局車輛尋獲電腦輸入單1紙、98年
    3 月11日凌晨2-3時許、98年3月12日凌晨3時許、98年3月13
    日凌晨1時許、98年3月15日凌晨2時許、98年3月16日凌晨3
    時許於福寧宮內著手行竊香油錢之監視器翻拍照片5張、現
    場照片14張等。
  (四)綜上所述，本案事證明確，被告犯行已可認定。
三、論罪科刑：
  (一)依據功德箱近距離照片（98年度偵字第2607號卷P.25）顯示
    ，該功德箱鎖頭並未毀壞，但以剪刀一邊刀尖足以插入鑰匙
    孔轉動，且同一功德箱密集被撬開多次，但卻仍可繼續使用
    ，足見未達損壞之程度，又功德箱及附設鎖頭，主要功能在
    提供信眾捐獻使用，並非刑法第321條第1項第2款之「安全
    設備」。又員林鎮○○路之福寧宮並非有人居住之建築物，
    廟宇內頂多有人值班留守，但並無證據顯示何人生活起居在
    該廟宇內，並不構成刑法第321條第1項第1款之加重事由。
    起訴書就上述認定構成加重事由之記載，尚有誤解，唯此加
    重條件之增加減少，尚無變更法條問題。
  (二)按最高法院42年台上字第359號判例：「豆腐店工人因店房
    與他人倉庫毗連，見隔牆有裂縫，遂用竹片伸入倉庫，使穀
    子流出，以麻袋盛之，碾成白米後交由店主共同食用。其用
    竹片伸入倉庫竊取財物，係與踰越牆垣竊盜發生同樣結果之
    行為，自已構成刑法第321條第1項第2款之罪。」，又按最
    高法院22年上字第454號判例意旨：「毀越門扇牆垣，係指
    毀損或超越及踰越門扇牆垣而言。」，依證人甲○○陳述及
    現場照片（同上偵卷P.22-23），被告係以用力推該右邊大
    門，讓木門與底下門檻產生縫隙，再伸手進入門檻後方開啟
    金屬插硝，拉開門檻後潛入竊盜，構成踰越門扇之加重事由
    。又扣案剪刀雖然係在福寧宮內取出使用，然按照最高法院
    78年度台上字第4422號判決意旨：「惟按攜帶兇器竊盜，祇
    須行竊時，攜帶具有危險性之兇器為已足，本件扣案之螺絲
    起子雖為仙○理髮廳所有，並非被告所攜往，然被告既於行
    竊之際攜之為工具，在客觀上已足對他人之生命身體構成威
    脅，具有危險性，自應成立刑法第321條第1項第3款之攜帶
    兇器竊盜罪。」，扣案剪刀質地堅硬，刀尖銳利，足堪為兇
    器使用，被告既然拿扣案剪刀開啟鎖頭，即使該兇器不是被
    告帶去現場，被告仍然以之為行竊工具，同樣構成加重竊盜
    事由。故被告於犯罪事實(二)1.2.3.4.所為，係犯刑法第321
    條第1項第2、3款之踰越門扇、攜帶兇器之加重竊盜罪既遂
    罪。又被告於犯罪事實(二)5.所為，係犯刑法第320條第1項之
    竊盜既遂罪。又被告於犯罪事實(二)6.所為，係犯刑法第321
    條第2項、第1項第2、3款之踰越門扇、攜帶兇器加重竊盜未
    遂罪。上述6罪犯罪時間不同，顯係個別起意，應分論併罰
    。
  (三)被告有犯罪事實欄內之徒刑執行經過，有臺灣高等法院被告
    全國前案紀錄表可證，被告受有期徒刑之執行完畢後，5年
    內故意再犯本件有期徒刑以上之罪，為累犯，均依刑法第47
    條第1項規定，加重其刑。犯罪事實(二)6.為未遂犯，依刑法
    第25條第2項減輕其刑（先加後減之）。本案係廟方人員先
    針對犯罪事實(二)1.2.3.4.報案，配合警方在現場埋伏而緝獲
    被告，並同時破獲犯罪事實(二)1.2.3.4.6.，故不構成自首。
    又被告騎乘贓車KSS-817號到行竊現場，警方逮捕被告時同
    時發現一部來路不明車輛，雖然警方98年3月16日凌晨3時許
    發現時，被害人尚未報案，被告警訊中承認竊盜，不無自首
    可能，但機車部分係人贓俱獲，被告縱使不自白竊盜，警方
    依據車牌號碼追查同樣會發現上情，故本院認為縱使自首也
    不給予減刑，併予說明。
  (四)量刑審酌：被告近年來前科累累，甫出監不久，四處行竊，
    惡性不輕。被告在本院審理中應答稍微遲緩，智力程度不高
    ，但被告行竊方法係經過仔細構思，伸手進入廟門下方拉開
    插硝，乃是極為熟悉地形之犯罪手法，又監視錄影器照片顯
    示被告98年3月12日頭戴頭套遮掩面容、手戴手套防止留下
    指紋，手法細膩，惡性重大。尤其被告於警訊中自述白天在
    南投名間鄉受天宮練習八家將，但晚間卻行竊廟宇褻瀆神明
    ，實不知其良知何在。被告犯後雖坦承犯行，態度良好，但
    均未與被害人達成和解。被告自述家有父母、兄長，被告出
    監後雖然找不到工作，但父母還是包容被告，被告溫飽不成
    問題，但被告誤交損友，才重蹈覆轍竊盜維生等情，實不可
    取等一切情狀，量刑如附表所示之刑。
  (五)按竊盜犯贓物犯保安處分條例第3條第1項規定：「十八歲以
    上之竊盜犯、贓物犯，有犯罪之習慣者，得於刑之執行前，
    令入勞動場所強制工作。」，及第5條第1項規定：「依本條
    例宣告之強制工作處分，其執行以三年為期。」旨在對嚴重
    職業性犯罪、欠缺正確工作觀念，因而習慣犯罪者，強制其
    從事勞動，學習一技之長及正確之謀生觀念，使其日後重返
    社會，能適應社會生活。據卷內臺灣高等法院被告全國前案
    紀錄表、相關前案判決等顯示，被告多年來竊盜前科不斷，
    雖然經過多次徒刑宣告執行，仍無法斷絕犯罪習慣，多年來
    竊盜情形如下：
┌───────┬─────┬────┬──────┬────┬────┬────┐
│判決字號      │宣告主刑  │犯罪時間│犯罪手法    │宣判時間│入獄時間│出監時間│
├───────┼─────┼────┼──────┼────┼────┼────┤
│本院89年度員簡│有期徒刑4 │89.5.22 │以自備鑰匙竊│89.8.21 │未執行  │        │
│字第311號     │月、緩刑3 │        │取機車一部  │        │        │        │
│              │年。      │        │            │        │        │        │
├───────┼─────┼────┼──────┼────┼────┼────┤
│本院90年度員簡│拘役40日  │90.5.26 │以自備鑰匙竊│90.8.10 │90.11.7 │90.12.17│
│字第258號     │          │        │取機車一部  │        │        │        │
├───────┼─────┼────┼──────┼────┼────┼────┤
│本院91年度易字│拘役50日  │91.2.5、│以自備鑰匙竊│91.6.11 │91.10.7 │91.11.28│
│第458號       │          │91.3.1、│取機車三部  │        │        │        │
│              │          │91.4.28 │            │        │        │        │
├───────┼─────┼────┼──────┼────┤        │        │
│本院91年度員簡│罰金600銀 │91.6.23 │侵入檳榔攤竊│91.8.13 │        │        │
│字212號       │元，易服勞│        │取飲料      │        │        │        │
│              │役2日     │        │            │        │        │        │
├───────┼─────┼────┼──────┼────┼────┼────┤
│台灣高等法院台│有期徒刑8 │92.1.13 │以自備鑰匙竊│92.6.19 │92.8.15 │93.4.15 │
│中分院92年度上│月        │92.1.20 │取機車2部、 │        │        │        │
│易字第888號   │          │92.3.15 │竊取腳踏車1 │        │        │        │
│              │          │92.4.19 │部、侵入檳榔│        │        │        │
│              │          │        │攤、攜帶兇器│        │        │        │
│              │          │        │破壞自小客車│        │        │        │
│              │          │        │門鎖        │        │        │        │
├───────┼─────┼────┼──────┼────┼────┼────┤
│本院93年度員簡│有期徒刑4 │93.5.26 │徒手竊取腳踏│93.9.10 │94.1.14 │94.5.14 │
│字第304號     │月        │        │車一部      │        │        │        │
├───────┴─────┴────┴──────┴────┴────┴────┤
│另於94年10月23日犯不能安全駕駛案件，經本院94年度斗簡字第178號判決，處有期徒刑3月│
│，95年4月13日入監，95年7月13日執行完畢出監                                      │
├───────┬─────┬────┬──────┬────┬────┬────┤
│台灣高等法院台│有期徒刑1 │94.9.13 │徒手或自備鑰│95.6.13 │95.9.18 │96.8.20 │
│中分院95年度上│年5月，刑 │94.10.23│匙竊取機車5 │        │起執行刑│免予繼續│
│易字第558號   │前強制工作│95.1.2  │台、攜帶兇器│        │前強制工│執行強制│
│              │3年。有期 │95.1.9  │竊取機車1台 │        │作      │工作，改│
│              │徒刑部分後│95.1.18 │            │        │        │執行有期│
│              │經減刑為有│95.3.13 │            │        │        │徒刑8月 │
│              │期徒刑8月 │        │            │        │        │15日，至│
│              │15 日     │        │            │        │        │97.3.15 │
│              │          │        │            │        │        │徒刑執行│
│              │          │        │            │        │        │完畢    │
├───────┼─────┼────┼──────┼────┼────┼────┤
│本院97年度員簡│有期徒刑4 │97.5.23 │自備鑰匙竊取│97.6.30 │97.9.19 │98.1.18 │
│字第384號     │月        │        │機車一台    │        │        │        │
├───────┼─────┼────┼──────┼────┼────┼────┤
│本院97年度易字│有期徒刑4 │97.5.13 │自備鑰匙竊取│97.12.31│98.3.16 │目前執行│
│第1473、1745、│月、4月、4│97.7.16 │機車4台、攜 │        │被羈押起│中      │
│2134號        │月、4月、7│97.5.19 │帶兇器竊取機│        │，於    │        │
│              │月、5月， │97.6.27 │車一台、徒手│        │98.3.25 │        │
│              │應執行1年 │97.7.1  │竊取他人沖床│        │改入監服│        │
│              │10 月     │97.8.9  │模具        │        │刑      │        │
├───────┼─────┼────┼──────┼────┼────┼────┤
│本院98年度簡字│有期徒刑4 │98.2.14 │自備鑰匙竊取│98.3.26 │已確定，│        │
│第616號       │月        │        │機車一台    │        │尚未執行│        │
├───────┼─────┼────┼──────┼────┼────┼────┤
│本案          │          │98.3.11 │自備鑰匙竊取│        │        │        │
│              │          │～      │機車一台、多│        │        │        │
│              │          │98.3.16 │次攜帶兇器、│        │        │        │
│              │          │        │踰越門扇竊盜│        │        │        │
└───────┴─────┴────┴──────┴────┴────┴────┘
    被告近十年來竊盜犯罪不斷，90年12月17日出監後，不到2
    個月時間，91年2月5日隨即犯案；又91年11月18日執行完畢
    出監後，相隔2個月，92年1月13日又再度犯案；93年4月15
    日執行完畢出監後，相隔一個月即又於93年5月26日犯案；
    94年5月14日執行完畢後，相隔4個月，又於94年9月13日犯
    案；97年3月15日執行完畢後，相隔不到2個月，又於97年5
    月13日犯案；98年1月18日執行完畢後，不到1個月，又於98
    年2月14日犯案。被告屢次出監後能自我約束之時間，最短
    是27天再犯，最長是約4個月再犯，但已經7度服刑完畢重回
    社會，卻不改惡習，尤其被告有竊取交通工具之習慣，可能
    是對機車之開鎖方法有相當研究，才會一再憑藉此方法取得
    交通工具，而按照歷次犯案情節比較，手段越來越精緻，行
    竊客體也越形多樣化。被告顯然將司法判決視為無物，且無
    論如何經過幾次審判程序，被告只要缺錢花用，就會故技重
    施竊盜，可見早已養成偷竊為生之習慣，實具潛在之危險性
    格，若不能矯正其價值觀，將來出監後，勢必重蹈覆轍，為
    協助其再社會化，應命其進入勞動場所強制工作，強制學習
    技藝，以培養其勤勞工作之人生觀，亦符合比例原則，故依
    竊盜犯贓物犯保安處分條例第3條第1項、第5條第1項前段之
    規定，各諭知刑前強制工作。並依照保安處分執行法第4條
    之1第1項第4款，就多數強制工作之宣告，僅執行其一。
  (六)犯罪用之鑰匙一支，為行竊機車之犯罪工具，為被告所有，
    業經被告供述明確，故宣告沒收。
四、適用法條：
  (一)刑事訴訟法第299條第1項前段。
  (二)刑法第320條第1項、第321條第1項第2、3款、第2項、第47
    條第1項、第25條第2項、第51條第5款、第38條第1項第2款
    、刑法施行法第1條之1第1項、第2項前段。竊盜犯贓物犯保
    安處分條例第3條第1項、第5條第1項前段、保安處分執行法
    第4條之1第1項第4款。
本案經檢察官王元郁到庭執行職務。
中    華    民    國    98    年    5    月     8    日
                    刑事第四庭  法  官  葉明松
以上正本證明與原本無異。
如不服本判決應於收受判決後10日內向本院提出上訴書狀，並應
敘述具體理由；其未敘述上訴理由者，應於上訴期間屆滿後20日
內向本院補提理由書（均須按他造當事人之人數附繕本）「切勿
逕送上級法院」。
告訴人或被害人對於判決如有不服具備理由請求檢察官上訴者，
其上訴期間之計算係以檢察官收受判決正本之日期為準。
中    華    民    國    98    年    5    月     8     日
                                書記官  施秀青
【附錄本案論罪法條】
中華民國刑法第320條
（普通竊盜罪、竊佔罪）
意圖為自己或第三人不法之所有，而竊取他人之動產者，為竊盜
罪，處5年以下有期徒刑、拘役或 5 百元以下罰金。
意圖為自己或第三人不法之利益，而竊佔他人之不動產者，依前
項之規定處斷。
前二項之未遂犯罰之。
中華民國刑法第321條
（加重竊盜罪）
犯竊盜罪而有左列情形之一者，處 6 月以上、 5 年以下有期徒
刑：
一  於夜間侵入住宅或有人居住之建築物、船艦或隱匿其內而犯
    之者。
二  毀越門扇、牆垣或其他安全設備而犯之者。
三  攜帶兇器而犯之者。
四  結夥三人以上而犯之者。
五  乘火災、水災或其他災害之際而犯之者。
六  在車站或埠頭而犯之者。
前項之未遂犯罰之。
【附表】
┌────┬───────────────────┐
│對應之  │宣告刑主文                            │
│犯罪事實│                                      │
│        │                                      │
├────┼───────────────────┤
│(二)1.    │丙○○犯攜帶兇器、踰越門扇竊盜罪，累犯│
│        │，處有期徒刑拾月，並應於刑之執行前，令│
│        │入勞動場所強制工作，期間為年。      │
├────┼───────────────────┤
│(二)2.    │丙○○犯攜帶兇器、踰越門扇竊盜罪，累犯│
│        │，處有期徒刑拾月，並應於刑之執行前，令│
│        │入勞動場所強制工作，期間為年。      │
├────┼───────────────────┤
│(二)3.    │丙○○犯攜帶兇器、踰越門扇竊盜罪，累犯│
│        │，處有期徒刑拾月，並應於刑之執行前，令│
│        │入勞動場所強制工作，期間為年。      │
├────┼───────────────────┤
│(二)4.    │丙○○犯攜帶兇器、踰越門扇竊盜罪，累犯│
│        │，處有期徒刑拾月，並應於刑之執行前，令│
│        │入勞動場所強制工作，期間為年。      │
├────┼───────────────────┤
│(二)5.    │丙○○犯竊盜罪，累犯，處有期徒刑肆月，│
│        │並應於刑之執行前，令入勞動場所強制工作│
│        │，期間為年，扣案鑰匙壹支沒收之。    │
├────┼───────────────────┤
│(二)6.    │丙○○犯攜帶兇器、踰越門扇竊盜未遂罪，│
│        │累犯，處有期徒刑捌月，並應於刑之執行前│
│        │，令入勞動場所強制工作，期間為年。  │
└────┴───────────────────┘


司法院資訊處製作；財團法人民間司法改革基金會備份。
